臺灣新北地方法院刑事判決
110年度易字第921號
公  訴  人  臺灣新北地方檢察署檢察官
被      告  李仁傑


                    （另案在法務部矯正署臺北監獄臺北分監執行中）
上列被告因竊盜案件，經檢察官提起公訴（110年度偵字第32202
號），本院判決如下：
    主  文
乙○○共同犯竊盜罪，處有期徒刑參月，如易科罰金，以新臺幣壹
仟元折算壹日。又共同犯竊盜罪，處有期徒刑參月，如易科罰金
，以新臺幣壹仟元折算壹日。應執行有期徒刑伍月，如易科罰金
，以新臺幣壹仟元折算壹日。扣案之鑰匙2支均沒收。
    事  實
一、乙○○與己○○、戊○○(己○○、戊○○犯竊盜罪，業經本院以110年
    度審易字第132號判決，各判處應執行有期徒刑9月、8月，
    己○○部分業已確定；戊○○上訴後，復經臺灣高等法院以110
    年度上易字第1452號判決上訴駁回而確定)、少年甲○○（民
    國95年生，真實姓名年籍詳卷，涉犯竊盜罪部分，另由本院
    少年法庭裁定不付審理，並交其法定代理人嚴加管教）為朋
    友，己○○與少年甲○○為男女朋友，分別為下列㈠、㈡行為：
  ㈠乙○○、己○○、戊○○、少年甲○○共同意圖為自己不法之所有，
    基於竊盜之犯意聯絡，於109年3月24日17時許，在新北市三
    重區大同北路184巷內之大同公園旁，由乙○○、己○○、少年
    甲○○指使戊○○竊取庚○○所有停放在該處之車牌號碼000-000
    號普通重型機車（價值約新臺幣【下同】1萬5000元，下稱
    甲機車），乙○○並交付戊○○之鑰匙1支，由戊○○持該支鑰匙
    ，竊取甲機車得手後，交予己○○騎乘甲機車搭載戊○○、少年
    甲○○以三貼方式駛離現場，而乙○○則騎乘另1台機車跟隨在
    後而離去。
  ㈡復於同（24）日20時許，在新北市○○區○○路0段000號前，由
    己○○騎乘甲機車搭載戊○○、少年甲○○；乙○○騎乘另台機車行
    經該處，乙○○、戊○○因見丁○○所有車牌號碼000-000號普通
    重型機車（下稱乙機車）停放在該處，安全帽也放在乙機車
    上，又共同意圖為自己不法之所有，基於竊盜之犯意聯絡，
    戊○○下甲機車後，先由乙○○提議戊○○竊取乙機車，乙○○並交
    付戊○○另1支鑰匙，由戊○○以該支鑰匙竊取乙機車及安全帽
    （價值共約4萬元）得手後，戊○○旋騎乘乙機車離去。
  ㈢嗣警方於同（24）日20時30分許，在新北市○○區○○路0段000
    號前，見己○○騎乘甲機車搭載少年甲○○形跡可疑，加以盤查
    ，復通知甲機車車主庚○○而知悉甲機車遭竊取，並於同（24
    ）日20時40分許，在上開地點，逮捕己○○並查扣甲機車（甲
    機車已發還庚○○）及鑰匙1支；另乙機車之車主丁○○於同（2
    4）日20時許，發現乙機車遭竊取而報警處理，經警調閱監
    視錄影畫面，並通知戊○○到案說明，並在新北市○○區○○路0
    巷00號對面尋獲乙機車（乙機車已發還丁○○），並扣得鑰匙
    1支，始悉上情。
二、案經庚○○、丁○○訴由新北市政府警察局三重分局報告臺灣新
    北地方檢察署檢察官暨檢察官簽分後偵查起訴。
    理  由
一、證據能力之意見：
　　㈠按被告以外之人於審判外之言詞或書面陳述，除法律有規
      定者外，不得作為證據，刑事訴訟法第159條第1項固有明
      文。惟被告以外之人於審判外之陳述，經當事人於審判程
      序同意作為證據，法院審酌該言詞陳述或書面陳述作成時
      之情況，認為適當者，亦得為證據；當事人、代理人或辯
      護人於法院調查證據時，知有上開刑事訴訟法第159條第1
      項不得為證據之情形，而未於言詞辯論終結前聲明異議者
      ，視為有前項之同意，刑事訴訟法第159條之5亦有明文。
      查本判決下列引用之被告以外之人於審判外之陳述，雖屬
      傳聞證據，因檢察官及被告於本院審判程序均同意有證據
      能力（見110年度易字第921號卷【下稱本院卷】第295頁
      ），迄於言詞辯論終結時，亦未聲明異議，本院審酌各該
      證據作成之情況，無非法取證或證明力明顯偏低之瑕疵，
      以之作為證據，應屬適當，依前揭法條規定，認均有證據
      能力。
　　㈡本判決援引下列非屬供述證據之書證及物證，並無證據證
      明有出於違法取得之情形，復經本院依法踐行調查程序，
      自均有證據能力。
二、認定犯罪事實所憑之證據及理由：
　　被告乙○○矢口否認有何竊盜犯行，辯稱：戊○○說我拿鑰匙給
    他，我並沒有將萬能鑰匙交給戊○○。偷第一台車我沒有在現
    場，戊○○說那是他叔叔的車，我在他們偷的地方附近的籃球
    場，距離大約50至100公尺，我也不知道戊○○、己○○、甲○○
    在偷東西，我坐在我自己的機車上，他們3個人三貼，騎戊○○所謂他叔叔的車從旁邊出來，我剛好騎我的車要出去，我
    就離開。後來偷第二台車的時候，我也不在現場，我沒有給
    戊○○另一把萬能鑰匙。我跟戊○○之前有金錢糾紛，因戊○○騎
    我的機車在三重區三和路出車禍，戊○○肇事逃逸，我叫他賠
    我機車撞壞的錢，他就躲我，後來因為我機車的事，和他們
    3人關係不好，我當時修理花1萬多，我有跟他說機車要賠我
    1萬2千元至1萬3千元，但他不賠，後面我跟他們都沒有連絡
    云云。經查：
　　㈠按刑法分則或刑法特別法中規定之結夥二人或三人以上之
      犯罪，應以在場共同實行或在場參與分擔實行犯罪之人為
      限，不包括同謀共同正犯在內（有最高法院76年台上字第
      7210號判決意旨可參）。次按刑法第321條第1項第4款所
      定「結夥三人以上」而犯竊盜罪，係指在場共同實行或在
      場參與分擔實行竊盜行為之共同正犯（不包括同謀共同正
      犯、教唆犯或幫助犯在內）有三人以上而言（最高法院10
      4年度台非字第168號判決意旨參照）。
　　㈡證人即少年甲○○於本院審理時證述：當天我跟乙○○、己○○
      在開玩笑，我問乙○○、己○○兩人說要不然就搞一台摩托車
      ，乙○○就從他自己那台摩托車裡面拿了一把萬能鑰匙，拿
      給戊○○，請戊○○去搞出一台摩托車。戊○○去公園旁邊的籃
      球場附近停放機車處，先用鑰匙插入機車孔發動摩托車，
      騎到修德國小旁邊的巷子，換己○○載著我跟戊○○，我們三
      貼，乙○○騎機車載他的女朋友，當時乙○○女朋友也在場，
      我們兩台機車一起騎走。當時我們覺得三貼很容易被警察
      抓到，我忘記是誰，反正不是我提議再去偷一台車。戊○○
      跟乙○○又拿了第二把萬能鑰匙，又發動一台摩托車。當時
      在場的人有我、戊○○、己○○、乙○○及乙○○女友。（所以這
      兩台車的萬能鑰匙都是乙○○交給戊○○，讓戊○○去偷機車嗎
      ？）對。（被告問：偷第一台機車時，你確定有跟我討論
      嗎？）有。（你確定你有親眼看到我有拿兩把鑰匙給戊○○
      嗎？）有等語（見本院卷第189至191頁）。
　　㈢證人己○○於偵查中陳述：（提示甲○○、戊○○警詢筆錄）有
      無於109年3月24日17時，在新北市三重區大同公園附近的
      大同北路184巷，當時你跟甲○○對乙○○說「弄一台機車出
      來」，乙○○就給戊○○一把萬能鑰匙，由戊○○至184巷内竊
      取甲機車，接著你就騎這台機車載甲○○和戊○○？）是的。
      （乙○○有拿萬能鑰起給戊○○嗎？）有，我有親眼看到。（
      戊○○偷完甲機車後發生何事？）乙○○跟戊○○說要走了，說
      要騎甲機車走，是乙○○叫我騎甲機車，我跟乙○○說我不要
      ，乙○○說只是騎一下下，我就載甲○○、戊○○三貼到自強路
      圖書館，戊○○就下車，戊○○為何下車我不知道等語（見10
      9少連偵180卷第203至204頁）。且證人己○○於本院審理時
      證述：我當時跟乙○○、甲○○在打球，我有跟他們說我累了
      需要休息，我在籃球場旁休息時看到戊○○在我的斜對角處
      偷一台機車，他是用萬能鑰匙偷的。這是戊○○偷的第一台
      機車，他總共偷兩台。我那時有問他那把萬能鑰匙是誰的
      ，戊○○親自回答說是他自己的。後來我有載我女朋友及戊○○三貼騎這台機車，被告他自己騎一台機車。（【提示10
      9年度少連偵字第180號卷〈下稱少連偵180卷〉第204頁】為
      何在偵查中會說是被告提供萬能鑰匙給戊○○，並指使他去
      偷車子？）時間過太久，經我回想當時萬能鑰匙是乙○○拿
      給戊○○。（戊○○是否在同一日晚上8點在三重區重陽路三
      段140號前偷第二台機車？）是的，我並不知道戊○○為何
      偷第二台車子，戊○○在偷車時，我跟我甲○○在其他條巷子
      ，他告訴我，他也是以萬能鑰匙偷第二台車子，他並沒有
      告訴我偷第二台的萬能鑰匙是如何來的，被告當時不在現
      場，戊○○偷到車後我才打給被告，被告才來現場，戊○○是
      偷好機車直接騎出，我們直接約在外面巷子見。（被告問
      ：你是否確定我有一把萬能鑰匙給戊○○？）有等語（見本
      院卷第220至222頁）。
　　㈣證人戊○○於本院審理中證述：（依據偵查筆錄，你於偵查
      中對檢察官說，先是己○○說「你去偷一台車」，再叫你騎
      到旁邊公園的馬路上，乙○○就拿一把萬能鑰匙給你，乙○○
      先拿萬能鑰匙插入甲機車鑰匙孔，確定可以轉動才叫你過
      去騎走，你於偵查中所述是否實在？）實在。（當時被告
      乙○○交付鑰匙給你時跟你說什麼？）他沒有跟我說什麼，
      他給我的鑰匙就是我偷車的鑰匙。（【提示少連偵180卷
      第186頁】，同份筆錄，你當時說第二台機車一開始是乙○○叫你去偷的，與你今日所述不符，何者較正確？）時間
      太久我忘記了，應該以我偵查中所述為準等語（見本院卷
      第289頁）。而證人戊○○於偵查中則陳述：(【提示甲○○偵
      訊筆錄】甲○○證稱，109年3月24日17時，在三重區大同公
      園附近，甲○○跟乙○○說「弄一台機車出來」，乙○○就從他
      車箱拿一把萬能鑰匙給你，跟你說「你去附近找一台比較
      好發動的機車，騎到修德國小附近的人行道停」？）有。
      先是己○○說「你去偷一台車」，再叫我騎到旁邊公園的馬
      路上，乙○○就拿一把萬能鑰匙給我，乙○○先拿萬能鑰匙插
      入甲機車的鑰匙孔，確定可以轉動，才叫我過去騎走。乙○○就騎著他的機車跟在我的後面，後來就是己○○、甲○○和
      我三貼騎著甲機車，騎到三張街附近；第二台機車一開始
      是乙○○叫我去偷的，乙○○說「車子的鑰匙已經插好了」，
      叫我去騎第二台車。己○○也有說「這邊有很多車，你自己
      去ㄍㄧㄠˊ（台語）」。（你把甲機車的鑰匙拔起來，甲機車
      不就不能騎了嗎？）可以，把鑰匙拔起來機車還是可以騎
      。但是我偷完第二台機車之後，我把萬能鑰匙給己○○，己○○再插回甲機車。乙○○又給我第二把萬能鑰匙可以插在我
      偷的第二台機車上。（第二台乙機車，你有無用萬能鑰匙
      去試插機車鑰匙孔，還是乙○○試插完，再叫你去騎？）乙○○插完叫我去騎的。（乙○○為何會有這麼多把萬能鑰匙？
      ）我也不知道，他是從他車箱拿出來的等語（見少連偵18
      0卷第186至187頁）。
　　㈤且經證人即告訴人庚○○、丁○○於警詢時陳述在卷（見少連
      偵180卷第31至34頁、109年度偵字第27717號卷【下稱偵2
      7717號卷】第11至13頁），並有新北市政府警察局三重分
      局扣押筆錄暨扣押物品目錄表（見少連偵180卷第35至39
      頁）、贓物認領保管單（見少連偵180卷第43頁）、新北
      市政府警察局車輛尋獲電腦輸入單（見少連偵180卷第53
      頁）、監視器甲機車翻拍照片6張（見少連偵180卷第57至
      61頁）、失竊甲機車、遭竊地點及鑰匙照片（見少連偵18
      0卷第63至69頁）、新北市政府警察局三重分局扣押筆錄
      暨扣押物品目錄表（見偵27717卷第15至19頁）、乙機車
      監視器翻拍照片（見偵27717卷第23頁）、同案被告戊○○
      暨乙機車尋獲地點照片（見偵27717卷第25至27頁）、甲
      機車及乙機車之車輛詳細資料報表（見少連偵180卷第71
      頁、偵27717卷第29頁）、本院110年度審易字第132號刑
      事判決（見本院卷第235至244頁）等件附卷可稽。
　　㈥由上析知，本件雖由乙○○、己○○、少年甲○○指使戊○○竊取
      甲機車，復由乙○○交付鑰匙1支予戊○○，由戊○○持該支鑰
      匙，竊取甲機車得手。然本件參與分擔實行犯罪者，僅乙○○、戊○○2人，至於己○○、少年甲○○之指使行為應屬同謀
      共同正犯。是公訴意旨認被告乙○○共同竊取甲機車行為，
      係犯刑法第321條第1第4款規定之結夥三人以上竊盜罪，
      容有誤會，併此敘明。再者，戊○○下甲機車後，先由乙○○
      提議戊○○竊取乙機車，乙○○又交付戊○○另1支鑰匙，由戊○○以該支鑰匙竊取乙機車及安全帽（價值共約4萬元）得手
      後駛離現場，堪可認定。
　　㈦末查，證人甲○○於本院證述：（被告問：你們那天偷第二
      台機車時，來找我，你有無跟我說第二台機車是我爸爸的
      ？）我沒有講這句話等語（見本院卷第190頁）。又證人
      己○○於本院證述：（被告問：你跟戊○○有無在警察局說要
      一起「咬」出我做這件事情？）我沒有和戊○○這麼說，我
      沒有和戊○○在警察局說好要一起咬他，我並不清楚戊○○在
      警察局的陳述等語（見本院卷第221頁）。且證人戊○○於
      本院亦證述：我在偵查中沒有受到刑求、逼供。（被告問
      ：你是否與己○○、少年甲○○三人串通好要咬我出來？）沒
      有等語（見本院卷第289至290頁）。由上可知，少年甲○○
      並未向乙○○稱乙機車係其父親所有，且少年甲○○、己○○與
      戊○○等人並無勾串彼此之證言，以誣諂乙○○涉犯本案竊盜
      罪之情事。是被告前揭所辯，應係事後卸責之詞，不足採
      信。
　　㈧綜上所述，本件被告乙○○前揭竊盜犯行，事證明確，洵堪
      認定，應依法論科。
三、論罪之法律適用及量刑之審酌情形：
　　㈠核被告就犯罪事實欄所示一、㈠、㈡所為，均係犯刑法第320
      條第1項之竊盜罪。至公訴意旨認被告乙○○如犯罪事實欄
      所示一、㈠部分，係犯刑法第321條第1項第4款結夥三人以
      上竊盜罪等語，容有未洽，已如前述，惟該罪名與刑法第
      320條第1項竊盜罪之基本社會事實同一，爰依刑事訴訟法
      第300條規定變更起訴法條。
　　㈡被告乙○○、己○○、戊○○、少年甲○○就犯罪事實欄所示一、㈠
      部分；被告乙○○、戊○○就犯罪事實欄所示一、㈡部分，彼
      此間均有犯意聯絡及行為分擔，均為共同正犯。
　　㈢被告乙○○所犯上開2罪間，犯意各別，行為互殊，應分論併
      罰。
　　㈣按刑法總則之加重，係概括性之規定，所有罪名均一體適
      用；刑法分則之加重，係就犯罪類型變更之個別犯罪行為
      予以加重，成為另一獨立之罪名。兒童及少年福利與權益
      保障法第112條第1項前段所定：「成年人教唆、幫助或利
      用兒童及少年犯罪或與之共同實施犯罪或故意對其犯罪者
      ，加重其刑至二分之一」，其中成年人教唆、幫助或利用
      兒童及少年犯罪或與之共同實施犯罪之加重，並非對於個
      別特定之行為而為加重處罰，其加重係概括性之規定，對
      一切犯罪皆有其適用，自屬刑法總則加重之性質；至故意
      對兒童及少年犯罪之加重，係對被害人為兒童及少年之特
      殊要件予以加重處罰，乃就犯罪類型變更之個別犯罪行為
      予以加重，則屬刑法分則加重之性質（最高法院109年度
      台上字第924號判決意旨參照）。查被告乙○○於犯罪事實
      欄一、㈠犯行時雖為成年人，少年甲○○（95年1月生，真實
      姓名年籍詳卷）則為12歲以上未滿18歲之少年，此有甲○○
      之個人戶籍資料1份在卷可憑，然少年甲○○係己○○之女友
      ，並非乙○○之女友，且卷內亦無積極證據資料認乙○○於案
      發時對少年甲○○具有少年身分乙情有所認知或預見，依罪
      疑唯輕原則，本案被告乙○○就犯罪事實欄所示一、㈠犯行
      部分，自無從依兒童及少年福利與權益保障法第112條第1
      項前段規定加重其刑。
　　㈤爰審酌被告乙○○正值青年，不思以正途獲取財物，恣意提
      供鑰匙以竊取他人之機車，供同案被告己○○、戊○○代步使
      用，對社會治安及告訴人庚○○、丁○○之財產安全造成危害
      ，應予非難，兼衡其前有多次竊盜前科（見本院卷附臺灣
      高等法院被告前案紀錄表），其素行不佳，考量其犯後否
      認犯行之態度，暨其於本院自陳：國中肄業，入監前從事
      開怪手、開挖土機，經濟狀況勉持（見本院卷第297頁）
      等一切情狀，分別量處如主文所示之刑，並均諭知易科罰
      金之折算標準，及定其應執行刑及諭知易科罰金之折算標
      準。
四、沒收：
　　㈠查被告乙○○共同竊取之甲機車及乙機車各1台，均已發還告
      訴人庚○○、丁○○等情，業據證人戊○○於偵查中陳述：我偷
      來的安全帽及乙機車已還給告訴人等語（見偵27717卷第5
      7頁），並有新北市政府警察局三重分局扣押物品目錄表
      、贓物認領保管單、車輛詳細資料報表（見少連偵180卷
      第39、43、71頁）及乙機車尋獲照片2張（見偵27717卷第
      25至27頁）在卷可稽，爰依刑法第38條之1第5項規定，就
      犯罪所得部分不予宣告沒收。
　　㈡按供犯罪所用、犯罪預備之物或犯罪所生之物，屬於犯罪
      行為人者，得沒收之，刑法第38條第2項前段定有明文。
      查扣案之鑰匙2支，係被告乙○○交付戊○○竊取甲機車及乙
      機車之物，業據證人戊○○於偵查中證述明確（見少連偵18
      0卷第186至187頁），並有新北市政府警察局三重分局扣
      押物品目錄表2份附卷可佐（見少連偵180卷第39頁、偵27
      717卷第19頁），足認扣案之鑰匙2支係被告乙○○所有，供
      本案犯罪所用之物，爰均依刑法第38條第2項前段規定宣
      告沒收。
據上論斷，應依刑事訴訟法第299條第1項前段、第300條，判決
如主文。
本案經檢察官丙○○提起公訴，檢察官王堉力到庭執行職務。
中　　華　　民　　國　　111 　年　　10　　月　　20　　日
                  刑事第六庭    法　官  楊展庚
以上正本證明與原本無異
如不服本判決，應於判決送達後20日內敘明上訴理由，向本院提
出上訴狀 (應附繕本) ，上訴於臺灣高等法院。其未敘述上訴理
由者，應於上訴期間屆滿後20日內向本院補提理由書「切勿逕送
上級法院」。　　　　　　　　　　　　　　                                                 書記官　王宏宇
中　　華　　民　　國　　111 　年　　10　　月　　20　　日
附錄本案論罪科刑法條全文：
刑法第320條　　
意圖為自己或第三人不法之所有，而竊取他人之動產者，為竊盜
罪，處5年以下有期徒刑、拘役或50萬元以下罰金。
意圖為自己或第三人不法之利益，而竊佔他人之不動產者，依前
項之規定處斷。
前二項之未遂犯罰之。